臺灣臺北地方法院刑事判決　　　　　　　　　　　　　九十三年度訴字第三二三號
　　公　訴　人　臺灣臺北地方法院檢察署檢察官
　　被　　　告　乙○
右列被告因誣告案件，經檢察官提起公訴（九十三年度偵字第九七六號），本院判決
如左：
    主  文
乙○意圖使他人受刑事處分，向該管公務員誣告，處有期徒刑陸月。
    事  實
一、乙○（即舒元孝）曾於民國九十二年七月十五日前去臺北市政府社會局，表示因
    錢包遺失生活陷困，而申請急難救助，經臺北市政府社會局承辦社會工作員甲○
    ○受理後，即將該申請案簽請長官核示，而於當日撥發新台幣（下同）二千元之
    急難救助金予乙○簽收。詎乙○明知曾領取該筆急難救助金，竟意圖使他人受刑
    事處分，而基於誣告之犯意，於九十二年十月三十日上午八時五十分許前去臺灣
    臺北地方法院檢察署按鈴，並虛構稱其沒有去過臺北市政府社會局申請或領得該
    筆二千元急難救助金，指訴臺北市政府社會局第一科科長偽造單據，而向有追訴
    犯罪權限之臺灣臺北地方法院檢察署檢察官申告臺北市政府社會局第一科科長犯
    有偽造文書及誹謗罪嫌，嗣經承辦檢察官查得臺北市政府社會局急難救助資料查
    詢列表等資料，始知上情。
二、案經臺灣臺北地方法院檢察署檢察官主動檢舉偵查起訴。
    理  由
一、訊據被告乙○雖坦承曾前去按鈴申告，然矢口否認有何誣告犯行，並辯稱：不記
    得九十二年七月十五日有無前去臺北市政府社會局，但沒有領到二千元，伊只有
    在臺北市政府萬華區公所領到一千元，伊與臺北市政府社會局第一科科長無冤無
    仇，沒有必要要誣告該科長云云。本院經查：被告於九十二年十月三十日上午八
    時五十分許，前去臺灣臺北地方法院檢察署按鈴申告臺北市政府社會局第一科科
    長涉犯偽造文書及誹謗罪之事實，為被告所自承在卷，復有該署申告案件報告單
    及申告詢問筆錄在卷可資佐證（見他卷第一、二頁），故被告曾對臺北市政府社
    會局第一科科長提出偽造文書及誹謗刑事告訴等情，首堪認定。次查，被告於九
    十二年七月十五日前去臺北市政府社會局以錢包遺失為由，申請急難救助，並經
    該局核發二千元急難救助金予被告收領之事實，業據證人即臺北市政府社會局承
    辦社會工作員甲○○到庭證稱：「九十二年七月十五日下午被告來我們辦公室表
    示他的錢包掉了，請求急難救助，因要件不符法定要件，且被告每月領有生活扶
    助，原本我們不同意給予急難救助，後來因為考量被告年紀大且身體不佳，經與
    社會局長官討論後，給予急難救助金二千元，且當日被告就領取現金二千元，是
    我本人親自交付給被告收取，被告的申請表上面的被告基本資料、申請時間及面
    談人員意見是我填寫的，但是姓名及急難事由、簽章部分都是被告自己寫的，印
    章也是被告自己蓋的交付二千元被告有簽收收據」等語綦詳（見本院卷第五八頁
    ），且有急難救助申請表、急難救助款收據、借據及臺北市政府社會局九十二年
    十一月二十五日北市社二字第０九二四二一四六八００號函附急難救助資料查詢
    列印表等在卷可稽（見偵卷第十八至二十頁、他卷第九至十一頁），足認被告曾
    於九十二年七月十五日領取二千元之急難救助金，並親筆書寫申請表及簽收收據
    ，從而被告顯係虛構未曾領取該二千元款項而指定臺北市政府社會局第一科科長
    而為不實告訴，故被告辯稱伊未曾領取該筆急難救助金及無誣告犯意云云，顯係
    臨訟卸責之詞，要無可取，本件事證明確，應依法論科。
二、按被告於申告時業已指明告訴對象為臺北市政府社會局第一科科長，故客觀上被
    告乃係以特定人為提出不實刑事告訴之對象，已致該特定人陷於遭受刑事訴追之
    危險，是核被告所為，係犯刑法第一百六十九條第一項之誣告罪。查被告係十二
    年八月十五日生，業據本院勘驗被告之國民
    肇犯本件誣告犯行時，業已年滿八十歲，應依刑法第十八條第三項減輕其刑。爰
    審酌被告明知曾領取急難救助金卻為不實告訴之犯罪手段、被告之年齡、犯罪所
    生之危害匪淺及犯罪後仍矢口否認犯行毫無悔意而態度不佳等一切情狀，判處如
    主文所示之刑，以示懲儆。
據上論斷，依刑事訴訟法第二百九十九條第一項前段，刑法第一百六十九條第一項、
第十八條第三項，判決如主文。
本案經檢察官林良蓉到庭執行職務
中　　　華　　　民　　　國　　九十三　　年　　　五　　　月　　二十七　　日
                                    臺灣臺北地方法院刑事第十庭
                                          審判長  法  官  廖紋妤
                                                  法  官  蔡世祺
                                                  法  官  劉煌基
右正本證明與原本無異。
如不服本判決，應於判決送達後十日內向本院提出上訴狀（應抄附繕本）。
                                                  書記官  林妙穗
中　　　華　　　民　　　國　　九十三　　年　　　五　　　月　　二十七　　日
附錄論罪法條：
中華民國刑法第一百六十九條第一項
(誣告罪)
意圖他人受刑事或懲戒處分，向該管公務員誣告者，處七年以下有期徒刑。
